臺灣高等法院臺中分院刑事判決　　 100年度交上訴字第1744號
上　訴　人　劉柏材
即　被　告
選任辯護人　李震華律師
上列上訴人因肇事逃逸等案件，不服臺灣苗栗地方法院100年度
交訴字第8號中華民國100年6月17日第一審判決關於肇事逃逸部
分（起訴案號：臺灣苗栗地方法院檢察署99年度偵字第6469號）
，提起上訴，本院判決如下：
    主    文
上訴駁回。
劉柏材所犯肇事致人傷害逃逸罪部分緩刑貳年。
    犯罪事實
一、劉柏材於民國99年9月22日晚間9時22分許，駕駛車牌號碼LX
    -6633號自用小客車，沿苗栗縣竹南鎮○○街由東往西方向
    行駛，行經崁頂街與新南街口時，劉柏材本應注意車輛行駛
    時，轉彎車應讓直行車先行，並應注意車前狀況，隨時採取
    必要之措施，而依當時情形：現場天候晴、夜間有照明、路
    面鋪設柏油且乾燥無缺陷、無其他障礙物，視距良好，並無
    不能注意之情事，竟疏未注意而在該路口左轉，適有謝沅廷
    騎乘車牌號碼F2T-833號重機車沿崁頂街由西往東方向行至
    上開路口，劉柏材因上開過失致該自小客車之右側與機車之
    車頭右側發生撞擊，導致未戴安全帽之謝沅廷受有左眉部撕
    裂傷1公分、頂部頭皮撕裂傷4公分、下巴撕裂傷1公分、前
    胸及右膝挫擦傷之傷害（過失傷害部分業經原審判處拘役50
    日確定）。劉柏材於肇事致謝沅廷受傷後，雖曾下車查看，
    然並未即時採取救護措施，亦未留下任何聯絡資料，即基於
    肇事逃逸之犯意，逕自駕車離去而逃逸。
二、案經苗栗縣警察局竹南分局報告臺灣苗栗地方法院檢察署檢
    察官偵查起訴。
    理    由
一、證據能力之說明：
  (一)依刑事訴訟法第159條之4規定，可作為證據之文書有：「一
    除顯有不可信之情況外，公務員職務上製作之紀錄文書、證
    明文書。二除顯有不可信之情況外，從事業務之人於業務上
    或通常業務過程所須製作之紀錄文書、證明文書。三除前二
    款之情形外，其他於可信之特別情況下所製作之文書。」卷
    附之道路交通事故現場圖、道路交通事故調查報告表(一)(二)，
    係員警到場處理本案交通事故所製作之紀錄文書，並無顯不
    可信之情況，依刑事訴訟法第159條之4第1款規定，應具有
    證據能力。卷附之為恭紀念醫院診斷證明書，係醫師執行醫
    療業務時，於診療過程中，依據醫師法之規定，製作病歷，
    該病歷即屬醫師執行業務時，業務上所製作之紀錄文書，而
    診斷證明書係依病歷所轉錄之證明文書，自仍屬刑事訴訟法
    第159條之4第2款之證明文書，復無任何事證顯示該診斷證
    明書存有詐偽或虛飾之情事，核無顯不可信之情況，應具有
    證據能力。
  (二)刑事訴訟法第159條之5規定：「被告以外之人於審判外之陳
    述，雖不符前4條之規定，而經當事人於審判程序同意作為
    證據，法院審酌該言詞陳述或書面陳述作成時之情況，認為
    適當者，亦得為證據。當事人、代理人或辯護人於法院調查
    證據時，知有第159條第1項不得為證據之情形，而未於言詞
    辯論終結前聲明異議者，視為有前項之同意。」立法意旨在
    於傳聞證據未經當事人之反對詰問予以核實，原則上先予排
    除。惟若當事人已放棄反對詰問權，於審判程序中表明同意
    該等傳聞證據可作為證據，或於言詞辯論終結前未聲明異議
    ，基於尊重當事人對傳聞證據之處分權，及證據資料愈豐富
    ，愈有助於真實發見之理念，且強化言詞辯論主義，使訴訟
    程序得以順暢進行，上開傳聞證據亦均具有證據能力。查本
    案以下所引用上訴人即被告劉柏材（下稱被告）以外之人於
    審判外所為言詞或書面陳述之供述證據，經本院於準備程序
    時詢問檢察官、被告、辯護人關於證據能力之意見，檢察官
    、被告、辯護人對該等證據之證據能力均不爭執，且迄本院
    言詞辯論終結前，檢察官、被告、辯護人就該等證據之證據
    能力皆未聲明異議，本院審酌該等證據作成時之情況，並無
    違法取證或其他瑕疵，認為均適於作為本案認定事實之依據
    ，依刑事訴訟法第159條之5規定，該等供述證據皆有證據能
    力。
  (三)刑事訴訟法第159條至第159條之5有關傳聞法則之規定，乃
    對於被告以外之人於審判外之言詞或書面陳述之供述證據所
    為規範，至非供述證據之物證，或以科學、機械之方式，對
    於當時狀況所為忠實且正確之記錄，性質上並非供述證據，
    均應無傳聞法則規定之適用，如該非供述證據非出於違法取
    得，並已依法踐行調查程序，即不能謂其無證據能力。卷附
    之道路監視錄影翻拍畫面、交通事故照片，係依機器之功能
    ，攝錄實物形貌而形成之圖像，並非人類意思表達之言詞或
    書面陳述，不含供述要素，當不在刑事訴訟法第159條第1項
    規定「被告以外之人於審判外之言詞或書面陳述」之範圍內
    ，性質上應屬於非供述證據，無傳聞法則之適用；該等翻拍
    畫面、照片並非違背法定程序而取得，與本案待證事實具有
    自然之關連性，復經本院依法踐行調查程序，自均有證據能
    力。
二、認定犯罪事實所憑之證據及理由：
    訊之被告對於前揭犯罪事實坦承不諱，核與證人即被害人謝
    沅廷於警詢、偵查及原審審理時證述之情節相符，並有道路
    交通事故現場圖、道路交通事故調查報告表(一)(二)、為恭紀念
    醫院診斷證明書、道路監視錄影翻拍畫面、交通事故照片、
    原審勘驗筆錄等在卷可稽，足見被告之自白與事實相符而可
    採信，事證明確，其肇事逃逸之犯行堪以認定，應予依法論
    科。
三、論罪科刑及駁回上訴之理由：
  (一)核被告所為，係犯刑法第185條之4之肇事致人傷害逃逸罪。
  (二)原審以被告肇事逃逸犯行明確，適用刑事訴訟法第299條第1
    項前段、刑法第185條之4等規定，審酌被告並無前科，可認
    品行尚屬良好，所為肇事逃逸犯行，肇事後曾下車查看，目
    睹被害人與他人之互動，知悉被害人當時傷勢尚無生命危險
    ，其情節與其他常見逕行駕車離去者，顯然較為輕微，惟被
    告於原審否認此部分犯行，並無堅強論據，犯後態度並非十
    分良好等一切情狀，就被告所犯肇事致人傷害逃逸罪，量處
    有期徒刑7月。經核原判決關於肇事逃逸部分之認事用法俱
    無不當，量刑亦屬妥適。被告在本院並未提出其他有利之證
    據或辯解，其上訴為無理由，應予駁回。
  (三)查被告未曾因故意犯罪而受有期徒刑以上刑之宣告，有卷附
    臺灣高等法院被告前案紀錄表可憑（見本院卷第12頁），此
    次因一時失慮，偶罹刑典，已於100年8月5日與被害人以新
    臺幣15萬元達成和解並全數給付完畢（見本院卷第21頁所附
    和解書），歷經偵、審程序及罪刑宣告之教訓，當能知所警
    惕，信無再犯之虞，本院認被告所受有期徒刑7月之宣告刑
    以暫不執行為適當，故諭知緩刑2年，以啟自新。
據上論斷，應依刑事訴訟法第368條、刑法第74條第1項第1款，
判決如主文。
本案經檢察官陳銘章到庭執行職務。
中    華    民    國   100    年    10    月    18    日
                  刑事第六庭  審判長法  官  李 文 雄
                                    法  官  蔡王金全
                                    法  官  黃 小 琴
以上正本證明與原本無異。
如不服本判決，應於收受送達後10日內向本院提出上訴書狀，其
未敘述上訴之理由者，並得於提起上訴後10日內向本院補提理由
書（均須按他造當事人之人數附繕本）「切勿逕送上級法院」。
                                    書記官  林 元 威
中    華    民    國   100    年    10    月    18    日